【裁判字號】    89,上易,584
【裁判日期】    890509
【裁判案由】    傷害
【裁判全文】
臺灣高等法院刑事判決                            八十九年度上易字第五八四號
    上  訴  人  臺灣新竹地方法院檢察署檢察官
    被      告  甲○○
                乙○○
    共      同
    選任辯護人  陳由銓
右上訴人因被告傷害案件，不服臺灣新竹地方法院八十八年度易字第七二二號，中華
民國八十八年十二月二十二日第一審判決（起訴案號：臺灣新竹地方法院檢察署八十
八年度偵字第九六一號），提起上訴，本院判決如左：
    主  文
原判決關於甲○○部分撤銷。
甲○○共同傷害人之身體，處拘役伍拾日，如易科罰金，以參佰元折算壹日。
其他上訴駁回。
    事  實
一、甲○○於民國（下同）八十八年一月十日上午十時三十分許，偕同父親乙○○、
    友人蕭駿森、柯寬城、羅秀貞及其他不詳姓名之親友等十餘人，至新竹縣關西鎮
    ○○段馬武督段赤柯山小段第二五二之六九號等其母親所有土地內之果園採橘，
    因該處地界不明誤入徐火土所有座落同小段第二五二之一號土地果園內，徐土火
    雇用在該處看管果園之丙○○見狀阻止未果，即向鄰人鄭進霖借得相機欲拍照存
    證，甲○○心生不滿，竟基於傷害之犯意，在該處即新竹縣關西鎮玉山里一七鄰
    一四五號前與丙○○拉扯並予以毆打，丙○○即將相機交予鄭進霖續行拍照，甲○○復與某姓名不詳之成年男子基於共同之犯意聯絡，持續對丙○○踢打，至丙○○不支倒地始罷手，丙○○因而受有腦挫傷、胸部鈍傷、腹部鈍傷、陰囊挫傷
    等傷害。
二、案經丙○○訴由新竹縣警察局新埔分局報請台灣新竹地方法院檢察署檢察官偵查
    起訴。
    理  由
一、被告甲○○部分：
（一）訊據被告甲○○對其於前揭時地與告訴人丙○○發生拉扯等事實固坦承不諱，
      惟否認有與其他不詳姓名之男子共同毆打告訴人之犯行，辯稱係丙○○先以黑
      色不明物品打伊，伊始與丙○○發生拉扯云云；惟查，前揭事實，業據告訴人
      丙○○分別於警訊、偵查，及審理時指訴綦詳，核與證人鄭進霖於警訊及偵查
      中證述之情節相符，並有鄭進霖在現場拍攝之照片多張可稽，告訴人丙○○所
      受之傷勢，亦有敏盛綜合醫院龍潭分院出具之診斷證明書、及該院八十九年四
      月十二日八九盛分總字第一一一五號函記所附之病歷影本在卷足憑，又告訴人
      同時腦部、胸部、腹部及陰囊多處受有鈍、挫傷，顯非單純拉扯所致，該等傷
      勢亦應非被告甲○○一人所造成，再依偵查卷第二十八頁下方之照片所示，該
      名著褚紅色夾克之男子正與被告甲○○合力施暴於告訴人已極為明顯，然經質
      諸被告甲○○、乙○○二人該名男子之身分時，被告二人竟均諉稱不認識該名
      男子，可能是路人云云（本院卷第二十四頁），被告等顯然係對案發實情及共
      犯身份故予隱諱，故被告甲○○所辯係告訴人持黑色不明物體對之擊打始與之
      發生拉扯云云，顯屬避就之詞，不足採信；至於證人蕭駿森、柯寬城、羅秀貞
      （原判決誤載為羅秀珍）於原審審理時雖均證述看到被告甲○○與告訴人二人
      在拉扯抱在一起等語，然而彼等均為受邀前往採果之被告親友，自不免為附和
      被告辯解之證詞，尚不足資為有利於被告之論據；本案事證明確，被告甲○○
      之傷害犯行，應堪認定。
（二）核被告甲○○所為係犯刑法第二百七十七條第一項之傷害罪，其與該名姓名不
      詳之成年男子間互有犯意聯絡與行為分擔，均為共同正犯；原審對被告予以論
      科，固非無見，惟查原判決僅認定被告拉扯告訴人成傷，對於被告另有踢打告
      訴人、及與該不詳姓名之成年男子係共同正犯等犯罪事實之行為態樣，均未予
      詳細認定，其關於犯罪事實之認定已嫌未洽，且告訴人之腦部、胸部、腹部及
      陰囊多處受有鈍、挫傷，且於八十八年一月十日急診住院至同年一月十八日始
      出院，可見傷勢尚非輕微，而原判決僅對被告判處拘役三十日，量刑亦非允當
      ，檢察官提起上訴執以指摘原判決量刑不當，為有理由，自應由本院將原判決
      此部分撤銷改判；爰審酌被告甲○○誤入他人土地採橘遭告訴人阻止，即憤而
      行兇，告訴人所受之傷害尚非輕微，及被告犯後並無悔意，亦未與告訴人達成
      和解等一切情狀，量處如主文第二項所示之刑，並諭知易科罰金之折算標準，
      以示儆懲。
二、被告乙○○部分
（一）公訴意旨另以：被告乙○○於前揭事實欄所載之時地，與被告甲○○基於傷害
      犯意之聯絡，共同毆打告訴人丙○○，致丙○○受有前揭傷害等情，因認被告
      乙○○亦涉有刑法第二百七十七條第一項之傷害罪嫌。
（二）按犯罪事實應依證據認定之，無證據不得推定其犯罪事實，刑事訴訟法第一百
      五十四條定有明文；又告訴人之指訴，係以使被告受刑事訴追為目的，故其陳
      述是否與事實相符，仍須調查其他證據以資審認；訊據被告乙○○堅決否認有
      毆打告訴人之傷害犯行，辯稱其行動不便，其抵達衝突現場時，被告甲○○與
      告訴人旋即結束拉扯，其並未出手毆打告訴人等語；按公訴人認被告乙○○涉
      有傷害罪嫌，無非係以告訴人丙○○之指述為其論據，惟查告訴人在警訊中除
      指訴遭被告甲○○毆打外，並未指稱曾遭被告乙○○毆打，而證人鄭進霖於警
      訊中除證稱告訴人遭被告甲○○及其友人毆打外，亦未指稱被告乙○○有參與
      毆打告訴人，且依卷內照片多張顯示，其中有被告乙○○出現者，被告乙○○
      均係站在人群後方，並未接觸告訴人之身體，此外復查無任何足資證明被告乙○○有參與毆打告訴人之傷害犯行之確切證據存在，告訴人丙○○事後指稱被
      告乙○○曾以棍棒或手杖毆打其頭部乙節，即無法證明確與事實相符，不足資
      為不利於被告之罪證，本案自屬不能證明被告乙○○有傷害犯行；原審因而為
      被告無罪之諭知，經核於法並無違誤；檢察官未能舉出任何足以證明被告有傷
      害犯行之確切事證，空言指摘原判決此部分不當，自無理由，應予駁回。
據上論斷，應依刑事訴訟法第三百六十八條、第三百六十九條第一項前段、第三百六
十四條、第二百九十九條第一項前段、刑法第二百七十七條第一項、第二十八條、第
四十一條、罰金罰鍰提高標準條例第一條前段、第二條，判決如主文。本案經檢察官
吳國南到庭執行職務。
中    華    民    國    八十九    年       五       月        九        日
                            臺灣高等法院刑事第二十三庭
                                審判長法  官  劉  靜  嫻
                                      法  官  林  勤  綱
                                      法  官  宋      祺
右正本證明與原本無異。
不得上訴。
                                      書記官  郭  淑  卿
中    華    民    國    八十九    年       五       月        十        日
附錄：本判決論罪科刑法條全文
刑法第二百七十七條第一項：
傷害人之身體或健康者，處三年以下有期徒刑，拘役或一千元以下罰金。


司法院資訊處製作；財團法人民間司法改革基金會備份。
